臺灣新北地方法院板橋簡易庭小額民事判決　
111年度板小字第1533號
原      告  洪秋金
訴訟代理人  洪錫蘭

被      告  THONTHA KIARTTISAK（肯沙）


上列當事人間請求清償債務事件，本院於民國111年6月28日言詞
辯論終結，判決如下：               
    主  文
原告之訴駁回。
訴訟費用新臺幣壹仟元由原告負擔。
    事實及理由
壹、程序部分:
    本件原告原向臺灣彰化地方法院（下稱彰化地院）聲請對被
    告發支付命令，而被告於收受彰化地院110年度司促字第122
    85號支付命令後之20日內具狀向彰化地院提出異議，並經彰
    化地院以111年度彰小字第28號裁定移轉管轄至本院，有彰
    化地院前揭字號支付命令、送達證書、被告民事聲明異議狀
    及民事裁定等在卷可憑。則依民事訴訟法第516條第1項、第
    519條第1項規定，彰化地院之上開支付命令失其效力，應以
    原告支付命令之聲請，視為起訴。
貳、實體部分:　　
一、原告主張:被告於民國110年8月11日向原告借款新臺幣（下
    同）50,000元，被告為取信原告，故將其護照及銀行提款卡
    交與原告，同時將工作居留證供原告拍照，以作為借款之證
    明，雙方協議被告應於110年9月10日自其所任職之處所帝寶
    工業股份有限公司領薪日時還款，詎被告已於110年9月9日
    轉職他處。原告曾於110年9月12日透過LINE通訊軟體與被告
    聯絡，商討還款事宜，被告亦允諾還款，然嗣後被告並未還
    款。原告再於110年9月25日以存證信函催告被告還款，被告
    雖於110年9月27日透過LINE通訊軟體允諾將於第10天還款，
    然迄今未清償，為此，爰依消費借貸之法律關係請求被告應
    給付原告50,000元，及自支付命令送達翌日起至清償日止，
    按週年利率5%計算之利息。
二、被告則以:伊曾經向原告借過30,000元，但已經清償。伊並
    未向原告借款50,000元，亦未收到款項，原告所提出借據上
    的簽名及所書寫之銀行提款卡密碼即阿拉伯數字123456均非
    伊所簽立及書寫。至於原告所持之護照及銀行提款卡，係伊
    原本將放在一個小袋子裡，在工廠遺失了等語資為抗辯。並
    聲明:原告之訴駁回。
三、本院之判斷:
(一)原告主張借款與被告且迄今未獲清償之事實，然為被告所否
    認，並以前詞置辯，是以本件所應審酌者，乃在於：由原告
    所為舉證，是否足以證明兩造間成立消費借貸契約？被告有
    無返還借款之義務？
(二)按稱消費借貸者，謂當事人一方移轉金錢或其他代替物之所
    有權於他方，而約定他方以種類、品質、數量相同之物返還
    之契約，民法第474條訂有明文；又按當事人主張有利於己
    之事實者，就其事實有舉證之責任，民事訴訟法第277條亦
    有明文，是主張有金錢借貸關係存在之當事人，須就其發生
    所須具備之特別要件即金錢之交付及借貸意思表示互相一致
    負舉證之責任。本件原告主張被告向其借貸金錢之事實，既
    為被告所否認，揆諸前揭說明，自應由原告就「兩造間確已
    成立消費借貸關係」之事實（即就借貸意思表示互相一致及
    金錢之交付）負舉證之責。經查：觀諸原告所提出之借據，
    其上依序僅載明「Thonta Kiarttisak肯沙3162」、「
    NC00000000」、「8/11 50,000/ monthly（其後則似為泰文
    簽名）123456」（見本院卷第73頁），其上並未載明借款之
    意，且亦未記載借款已否交付，而就其上所記載整體文義觀
    之，亦無法窺知其所代表之意義為何。因被告亦否認有簽署
    系爭借據，故本院曾先、後於111年5月31日及111年6月28日
    言詞辯論時，當庭請被告書寫阿拉伯數字及簽名各10次（見
    本院卷第109頁、第111頁），並將之當庭提示與原告，原告
    亦表示被告當庭之簽名確與借據上之簽名不同，惟主張被告
    所書立之阿拉伯數字與借據上之所書立之提款卡密碼阿拉伯
    數字123456相同（見當日言詞辯論筆錄，本院卷第105頁、
    第117頁），然經本院以肉眼比對被告當庭2次所書立之阿拉
    伯數字與原告所提出借據上之阿拉伯數字之運筆筆跡均非相
    同，實難據此遽認原告所提出之系爭借據確係由被告所書立
    。況原告就如何交付50,000元與被告一節，僅泛稱「因為我
    賣很多東西給他們工廠的員工，所以我每月10、11號公司發
    薪日就會去工廠門口收錢，所以我身上就有五萬元現金可以
    借給肯沙」等語（見本院卷第116頁），而未提出任何證據
    可證其確已將系爭借款交付被告，故難據此認定原告與被告
    間已成立50,000元之消費借貸契約。
(三)另就原告所提出其與被告間之LINE對話紀錄截圖及所附譯文
    ，依原告主張其曾分別於110年8月11日、110年9月12日及
    110年9月27日，透過LINE對話軟體向被告索討本件借款，茲
    就原告所提出之各次對話紀錄截圖內容與所附譯文，及本院
    所據以認定之事實分述如下:
 (1)觀諸原告所提出並主張其於110年8月11日與被告之LINE對話
    紀錄截圖及譯文，系爭LINE對話紀錄截圖中顯示時間為
    8/11(三)，對話時段顯示為自上午8:32至下午2:22，該LINE
    對話紀錄除有2次分別於上午11:00及下午2:22發話但無回應
    之紀錄外，其譯文內容並未出現任何與金錢有關之對話（見
    本院卷第69頁、第79頁），故無從據以認定兩造間確已成立
    消費借貸契約。
 (2)另觀諸原告所提出並主張其於110年9月12日與被告之LINE對
    話紀錄截圖及譯文，觀諸系爭LINE對話紀錄截圖，並未顯示
    任何時間，依系爭LINE對話紀錄截圖所附之譯文觀之，原告
    於此對話紀錄內雖有提及「你答應說九月要還8/11借的錢，
    但現在打電話無回應，為什麼要騙我?」、「所以你是計劃
    騙我錢?」、「你說你需要50,000元然後要我信任你保留護
    照和提款卡」等涉及金錢有關之對話，但未見被告對原告於
    系爭LINE對話紀錄中所稱之「你答應說九月要還8/11借的錢
    ，但現在打電話無回應，為什麼要騙我?」、「你說你需要
    50,000元然後要我信任你保留護照和提款卡」等有所回應；
    至就原告於系爭LINE對話紀錄提及「所以你是計劃騙我錢?
    」等內容時，被告雖曾分別回應「你已經從泰國人賺很多錢
    了，這些錢你不會有麻煩的」、「你給我帳號，我每個月會
    付給你」、「OK」、「高興了嗎。」等回應（見本院卷第79
    頁至第85頁），據此或可認原告與被告間可能存有金錢借貸
    關係，再佐以被告於本院審理中表示曾向原告借款30,000元
    ，但已清償（惟原告於本院審理中先係表示忘記是否與被告
    間曾有30,000元之借款，但嗣又改稱其與被告間並無30,000
    元借款而僅有此筆50,000元之借款，見本院卷第117頁、第
    119頁），故據此仍無法證明兩造於此LINE對話紀錄中之金
    錢借貸關係即係原告所主張之本件50,000元借款。
 (3)再觀諸原告所提出並主張其於110年9月27日與被告之LINE對
    話紀錄截圖及譯文，系爭LINE對話紀錄截圖中顯示時間為
    9/27(一)，對話時段顯示為自下午12:47至下午12:49，依原
    告所附系爭LINE對話截圖譯文，被告於LINE對話中表示「需
    要銀行帳號」、「第10天我會匯錢還給你」、「下個月」（
    見本院卷第95頁）等情。而被告對此雖不爭執，然辯稱:因
    為伊所任職的公司收到原告所寄發的存證信函後，公司要求
    伊要盡快處理好這件糾紛，並把護照取回，因此伊才會與原
    告聯絡並為如此之表示（見本院卷第118頁）。而觀諸原告
    所提出之郵局存證信函（見本院卷第89頁至第91頁），原告
    確曾於110年9月25日以存證信函通知被告並限期其應於110
    年10月30日前返還向原告所借之50,000元，衡情被告為泰國
    籍在台工作之外籍勞工，考量雇主為免去處理因所雇用之勞
    工所涉之糾紛，確有可能在收到由原告所寄發之存證信函後
    ，要求被告儘速自行解決紛爭，故被告所辯，非不可採，故
    尚難僅依被告單方面之系爭LINE對話紀錄即認被告對原告確
    負有應返還借款50,000元之義務。　
四、綜上所述，由原告所為舉證，尚不足以證明兩造間成立消費
    借貸契約，難認被告有返還借款之義務。從而，原告依消費
    借貸之法律關係，請求被告給付50,000元，及自起訴狀繕本
    送達被告翌日起之法定遲延利息，為無理由，應予駁回。
五、本件事證已臻明確，兩造其餘攻擊防禦方法及所提之證據，
    核與判決結果無影響，爰不逐一詳予論駁，附此敘明。
六、本件係關於請求金錢之給付，且其標的金額或價額在100,00
    0元以下者之小額訴訟，應併依民事訴訟法第436條之19之規
    定，確定原告應負擔之訴訟費用額為如主文第2項所示金額
    。
中　　華　　民　　國　　111 　年　　8 　　月　　16　　日
    　　　　　　　　　　　臺灣新北地方法院板橋簡易庭
                              法  官  李昭融
以上正本係照原本作成。
如不服本判決，應於收受送達後20日內以違背法令為理由向本庭
（新北市○○區○○路0段00巷0號）提出上訴狀並表明上訴理由（應
表明一、原判決違背法令及其具體內容；二、依訴訟資料可認為
原判決有違背法令之具體事實），如於本判決宣示後送達前提起
上訴者，應於判決送達後20日內補提上訴理由書（須附繕本），
未依上揭期間補提合法上訴理由者，法院得逕以裁定駁回上訴。
如委任律師提起上訴者，應一併繳納上訴審裁判費。
中　　華　　民　　國　　111 　年　　8 　　月　　16　　日
　　　　　　　　　　　　　　　書記官  劉美蘭